【裁判字號】    97,聲,9
【裁判日期】    970507
【裁判案由】    聲請保全證據
【裁判全文】
臺中高等行政法院裁定
                                     97年度聲字第00009號
聲  請  人  甲○○
聲  請  人  丙○○
                          送達.
                          安區.
共同代理人  庚○○律師
相  對  人  苗栗縣政府
代  表  人  丁○○
代  理  人  戊○○
            己○○
            辛○○
上列聲請人與相對人苗栗縣政府間聲請保全證據事件，本院裁定
如下：
    主  文
聲請駁回。
聲請程序費用由聲請人負擔。
    理  由
一、按證據有滅失或礙難使用之虞，或經他造同意者，得向法院
    聲請保全；就確定事、物之現狀有法律上利益並有必要時，
    亦得聲請為鑑定、勘驗或保全書證，行政訴訟法第176條規
    定準用民事訴訟法第368條第1項定有明文。其立法意旨，係
    鑑於證據之調查，本應於訴訟繫屬後已達調查之程度，且有
    調查必要者，始得為之，但於此之前，如該證據有滅失或有
    礙難使用之虞，卻不能立即調查，將因證據之滅失或情事變
    更而礙難使用，致影響日後裁判之正確性，故特設此制以為
    預防。
二、本件聲請意旨略以：聲請人等前因土地徵收補償事件，對相
    對人所為97年2月1日府地價字第0970020085號處分提起訴願
    ，案繫內政部訴願審議委員會0000000000號訴願案。該案爭
    執之重點在於相對人徵收之聲請人甲○○所有門牌號碼為苗
    栗縣頭屋鄉○○村○○路156-5號之地上物，及聲請人丙○
    ○所有門牌號碼為苗栗縣頭屋鄉○○村○○路156-6號之地
    上物，其徵收補償價格應如何計算，而相對人對於聲請人等
    所提出台灣省建築師公會出具之鑑定報告書核估標準有所質
    疑，是本件於訴願程序或行政訴訟程序中應會對於系爭地上
    物重行鑑定。由於系爭地上物業已完成徵收程序，相對人隨
    時得進行拆除工程，為免將來訴願程序及行政訴訟程序進行
    中發生系爭地上物因相對人拆除而滅失，致聲請人等及法院
    無從進行系爭地上物之鑑定，而產生延滯訴訟程序及嚴重影
    響聲請人等權益之情形，聲請人等爰依行政訴訟法第175條
    、第176條準用民事訴訟法第368條之規定，請求准許保全前
    揭門牌號碼苗栗縣頭屋鄉○○村○○路156-5號及苗栗縣頭
    屋鄉○○村○○路156-6號之地上物，禁止相對人於鈞院許
    可前拆除，以維聲請人等之權益，並利訴訟程序之進行云云
    。
三、本件聲請人引據行政訴訟法第175條、第176條準用民事訴訟
    法第368條之規定，對相對人中華民國（下同）97年2月1日
    府地價字第0970020085號函，於被徵收之前揭門牌號碼苗栗
    縣頭屋鄉○○村○○路156-5號及苗栗縣頭屋鄉○○村○○
    路156-6號之地上物，聲請保全證據，禁止相對人拆除，經
    查相對人97年2月1日府地價字第0970020085號函內容係載：
    「主旨：檢送本縣辦理97年第1次地價及標準地價評議委員
    會會議紀錄乙份，請依委員決議事項辦理，請查照。說明：
    一、本次會議已於97年1月31日上午9時30分假苗栗地政事務
    所四樓召開完畢。二、有關委員決議修正項目請依辦理更正
    公告地價、公告土地現值注意事項第3點第3款規定辦理。」
    而上開函所附苗栗縣政府辦理97年第1次地價及標準地價評
    議委員會會議紀錄，其決議事項為：「維持原案。另當事人
    陳述有關地價補償價格部分，96年公告土地現值原1188元/
    ㎡已更正調整為1800元/㎡。」僅是維持原查估補償金額，
    而駁回聲請人查估鑑價之異議，相對人上開函並無任何要強
    制拆除聲請人上開所有門牌號碼苗栗縣頭屋鄉○○村○○路
    156-5號及苗栗縣頭屋鄉○○村○○路156-6號地上物之情事
    。縱聲請人聲請意旨認相對人所為97年2月1日府地價字第09
    70020085號處分，將使系爭地上物業已完成徵收程序，相對
    人隨時得進行拆除工程，為免將來訴願程序及行政訴訟程序
    進行中發生系爭地上物因相對人拆除而滅失，致聲請人等及
    法院無從進行系爭地上物之鑑定，為防止發生重大之損害或
    避免急迫之危險，而產生延滯訴訟程序及嚴重影響聲請人權
    益之情形，而為禁止相對人拆除之保全證據之聲請，核與行
    政訴訟法第176條準用民事訴訟法第368條之聲請為鑑定、勘
    驗或保全書證之規定不合，自非法之所許，且相對人亦不同
    意，本件聲請人之聲請核無理由，應予駁回。
四、依行政訴訟法第104條、民事訴訟法第95條、第85條第1項前
    段，裁定如主文。
中    華    民    國    97    年    5    月     7     日
                臺中高等行政法院第三庭
                          審判長法  官  王  茂  修
                                法  官  林  金  本
                                法  官  莊  金  昌
以上正本證明與原本無異。
如不服本裁定，應於裁定送達後10日內以書狀敘明理由，經本院
向最高行政法院提起抗告（須依對造人數附具繕本）。
中    華    民    國    97    年    5    月     8     日
                                書記官  凌  雲  霄


司法院資訊處製作；財團法人民間司法改革基金會備份。
